臺灣臺南地方法院交通事件裁定　　　　99年度交聲字第1562號
原處分機關　交通部公路總局嘉義區監理所麻豆監理站
受處分人即
異　議　人　吳泰諭
上列受處分人因違反道路交通管理處罰條例案件，對於交通部公
路總局嘉義區監理所麻豆監理站民國99年12月9日所為之裁決處
分（處分案號：麻監裁罰字第裁75-M00000000號）聲明異議，本
院裁定如下：
      主  文
原處分關於罰鍰新臺幣肆萬元部分撤銷。
上開撤銷部分，吳泰諭不罰。
其餘異議駁回。
      理  由
一、原處分意旨略以：異議人吳泰諭明知酒後已達無法安全駕駛
    動力交通工具之程度，仍駕駛車牌號碼MVQ-777號重型機車
    上路，於民國98年9月8日2時10分許，行經臺南市七股區○○○
    ○縣道7.7公里處，不慎與第三人莊智育駕駛之車號099-DXX
    號重型機車發生碰撞，經臺南縣警察局佳里分局（下稱舉發
    機關）警員到場處理，並測得異議人呼氣酒精濃度為0.71mg
    /L，顯已超過規定標準值0.25mg/L，而予以製單舉發。嗣原
    處分機關即交通部公路總局嘉義區監理所麻豆監理站以其違
    規事證明確，依道路交通管理處罰條例第35條第1項第1款及
    違反道路交通管理事件統一裁罰基準表之規定，裁處異議人
    罰鍰新臺幣（下同）45,000元，吊扣駕駛執照24個月，並應
    參加道路交通安全講習（駕照吊扣已執行）等語。
二、聲明異議意旨略以：本件酒醉駕車違規部分業經檢察官為緩
    起訴處分，異議人並已向指定機構即財團法人臺灣更生保護
    會臺南分會支付緩起訴處分金40,000元完畢，依照一事不二
    罰，請求扣抵原處分中之罰鍰裁罰等語。
三、按汽車駕駛人，駕駛汽車經測試檢定有酒精濃度超過規定標
    準者，處15,000元以上60,000元以下罰鍰，並當場移置保管
    該汽車及吊扣其駕駛執照1年；因而肇事致人受傷者，並吊
    扣其駕駛執照2年；致人重傷或死亡者，吊銷其駕駛執照，
    並不得再考領。又汽車駕駛人，有第35條第1項規定之情形
    者，應接受道路交通安全講習，道路交通管理處罰條例第35
    條第1項第1款、第24條第1項第2款分別定有明文。又汽車駕
    駛人飲用酒類或其他類似物後其吐氣所含酒精濃度超過每公
    升0.25毫克以上者，不得駕車，道路交通安全規則第114條
    第2款復定有明文。
四、經查：
  (一)舉發機關以異議人於上揭時、地有呼氣酒精濃度為0.71mg/L
    ，因已超過規定標準值0.25mg/L而予以製單舉發，嗣經原處
    分機關裁處如前述裁罰等情，有原處分機關99年12月9日麻
    監裁罰字第裁75-M00000000號裁決書1份在卷可稽，且為異
    議人所不爭執，是異議人有酒後駕車之違規行為堪以認定。
    又異議人因酒後駕車行為，經臺灣臺南地方法院檢察署檢察
    官認其所為係犯刑法第185條之3之公共危險罪，惟參酌刑法
    第57條所列事項及公共利益之維護，認以緩起訴為適當，而
    依刑事訴訟法第253條之2第1項第4款之規定，以98年度偵字
    第15830號緩起訴處分書命異議人應向指定機構即財團法人
    臺灣更生保護會臺南分會支付40,000元之緩起訴處分金，且
    緩起訴期間自98年12月9日起至99年12月8日止等事實，經本
    院調取臺灣臺南地方法院檢察署99年度偵字第15830號（含
    98年度緩字第3095號緩起訴執行卷宗）偵查卷查證屬實。
  (二)惟按95年2月5日生效之行政罰法第26條第1項規定，一行為
    同時觸犯刑事法律及違反行政法上義務規定者，依刑事法律
    處罰之。但其行為應處以其他種類行政罰或得沒入之物而未
    經法院宣告沒收者，亦得裁處之。究其立法目的，無非以一
    行為同時觸犯刑事法律及違反行政法上義務規定時，由於刑
    罰與行政罰同屬對不法行為之制裁，而刑罰之懲罰作用較強
    ，故依刑事法律處罰，即足資警惕時，實無一事二罰再處行
    政罰之必要，且刑事法律處罰，由法院依法定程序為之，較
    符合正當法律秩序，應予優先適用，但罰鍰以外之沒入或其
    他種類行政罰，因兼具維護公共秩序之作用，為達行政目的
    ，行政機關仍得併予裁處。然道路交通管理處罰條例第35條
    第8項明定：「前項汽車駕駛人，經裁判確定處以罰金低於
    本條例第92條第3項所訂最低罰鍰基準規定者，應依本條例
    裁決繳納不足最低罰鍰之部分」，參以該條項係於94年12月
    28日增訂，並於95年3月1日施行，對照行政罰法第26條關於
    一事不二罰之規定，係於94年2月5日公布，於95年2月5日施
    行，顯見該項規定之立法目的應係考量適用行政罰法第26條
    後，在酒後駕車違規應受刑事處罰者，刑事處罰額度低於行
    政罰之流弊。參酌大法官解釋釋字第503號所揭示：違反作
    為義務之行為，同時構成漏稅行為之方法而處罰種類相同者
    ，如從其一重處罰已足達成行政目的時，即不得再就其他行
    為併予處罰，始符憲法保障人民權利之意旨，並未排除因前
    揭刑事處罰偏低所產生不合理之流弊而特別立法補繳差額之
    情形。
  (三)本件異議人上開酒駕行為，經檢察官依刑事訴訟法第253條
    之2第1項第4款規定為緩起訴處分，並命受處分人向公益團
    體捐款，受處分人係履行檢察官所為緩起訴處分命令，此等
    命令名義上雖非刑罰，但仍是一種特殊處遇措施，造成受處
    分人之財產減少，性質上亦屬剝奪人民財產權之處分，與刑
    事制裁無異，實質上為刑事處罰。故檢察官為緩起訴處分並
    命向公益團體捐款者，其捐款解釋上亦屬道路交通管理處罰
    條例第35條第8項所規定之罰金。而參諸違反道路交通管理
    事件統一裁罰基準表之規定，對於駕駛人駕駛重型機車，其
    吐氣所含酒精濃度超過每公升0.55毫克以上者，其最低應納
    罰鍰之數額為45,000元。查本件異議人在刑事部分，業經檢
    察官為緩起訴處分，並經檢察官命向財團法人臺灣更生保護
    會臺南分會支付40,000元，異議人亦於98年3月5日履行上開
    緩起訴處分之負擔完畢一情，有郵政跨行匯款申請書、財團
    法人臺灣更生保護會臺南分會99年3月12日南更保字第09912
    00236號函檢附財團法人臺灣更生保護會臺南分會收據、臺
    灣高等法院被告前案紀錄表、臺灣臺南地方法院檢察署檢察
    官98年度偵字第15830號緩起訴處分書各1份附於上揭卷宗可
    憑，依前揭說明，異議人所繳緩起訴處分金尚不足45,000元
    之最低罰鍰，依上開規定，本件受處分人行政罰罰鍰部分，
    應於扣除上開緩起訴處分金40,000元之金額後，處以5,000
    元之罰鍰。
  (四)至原處分機關雖援引法務部95年5月25日法律字第095070039
    3號函，認行政罰法第26條第2項所稱「不起訴處分」，包括
    緩起訴處分，亦即是不起訴的一種，並非刑罰，應無行政罰
    法「一事不二罰」適用云云。然查：依刑事訴訟法第253條
    之1規定，有關緩起訴處分須具備：犯罪嫌疑充足、斟酌刑
    法第57條所列事項、為公共利益維護、以緩起訴為適當者（
    即適當性）等要件，核與不起訴處分要件尚屬有間。是如認
    行政罰法第26條第2項規定不起訴處分包含緩起訴處分，即
    已逾文義解釋範圍。又關於緩起訴處分要件及裁量基準，與
    不起訴處分相較，均有不同，至多應僅得視緩起訴處分係暫
    緩起訴處分，而非不起訴處分。是基於前述諸多理由，緩起
    訴處分與行政罰法第26條第2項列舉之不起訴處分等情形迥
    然有別，無從遽為比擬而為相同之處置。另原處分機關認行
    政罰法第26條第1項所謂「依刑事法律處罰之」，應係指罪
    刑法定主義及刑事法律正當程序運作完成始足當之云云。然
    查緩起訴制度設計，乃為使司法資源有效運用，填補被害人
    損害、有利被告或犯罪嫌疑人再社會化及犯罪特別預防等目
    的。爰參考日本起訴猶豫制度及德國附條件及履行期間暫不
    提起公訴制度，於本條增訂緩起訴處分制度，其適用範圍以
    被告所犯為死刑、無期徒刑或最輕本刑為3年以上有期徒刑
    以外之罪者，始有適用，其猶豫期間為1年以上3年以下，此
    觀刑事訴訟法第253條之1立法理由即明。故而，檢察官對於
    觸犯刑事法律之犯罪行為，於符合緩起訴要件者，為緩起訴
    處分，自當符合罪刑法定主義及刑事法律正當程序原則，原
    處分機關認緩起訴制度不受上開原則拘束，顯有誤解。
  (五)另原處分機關對異議人為吊扣駕駛執照2年，並施以道路交
    通安全講習之處分部分，係罰鍰以外對於預防再犯之行政罰
    ，乃為抑止酒後駕車之不法行為，維護道路交通用路權人之
    生命、身體之安全法益，依行政罰法第26條第1項但書之規
    定，得裁處之，是原處分機關此部分之裁決，核無不當，又
    異議人並未對此聲明異議，本院不予審究，附此敘明。
五、綜上所述，原處分機關就異議人所處罰鍰其中40,000元部分
    之行政裁罰，即有未洽，應由本院撤銷該部分處分並為異議
    人不罰之諭知，以資適法；至於原處分中關於罰鍰5,000元
    之部分，於法並無違誤，異議人此部分異議即無理由，應予
    駁回。
六、據上論斷，依道路交通管理處罰條例第87條第2項、道路交
    通事件處理辦法第18條、第19條前段，裁定如主文。
中    華    民    國   100    年    4     月    20    日
                      交通法庭  法  官  黃聖涵
以上正本證明與原本無異。
如不服本裁定，應於收受送達後5日內向本院提出抗告狀。（應
附繕本）
                                書記官  吳揆滿
中    華    民    國   100    年    4     月    20    日